臺灣臺北地方法院民事判決
111年度建字第196號
原      告  久舜營造股份有限公司

法定代理人  林世貞  


訴訟代理人  林紹源律師
            李慧君律師
被      告  宏盛建設股份有限公司


法定代理人  林新欽  
訴訟代理人  梁升銘  
            李孟璟  
上列當事人間請求給付工程保固款等事件，本院於民國111年10
月27日言詞辯論終結，判決如下：
    主  文
被告應給付原告新臺幣伍拾參萬零陸佰元，及其中新臺幣伍拾壹
萬壹仟肆佰玖拾元自民國111年7月5日起至清償日止，按年息百
分之五計算之利息。
被告應將如附表1所示本票壹紙返還予原告。
原告其餘之訴駁回。
訴訟費用由被告負擔。
本判決第一項於原告以新臺幣壹拾柒萬陸仟捌佰陸拾柒元或等值
無記名可轉換定期存單為被告擔保後，得假執行。但被告如以新
臺幣伍拾參萬零陸佰元為原告預供擔保，得免為假執行。
本判決第二項於原告以新臺幣壹佰零參萬參仟參佰參拾肆元或等
值無記名可轉換定期存單為被告擔保後，得假執行。但被告如以
新臺幣參佰壹拾萬元為原告預供擔保，得免為假執行。
原告其餘假執行之聲請駁回。
    事實及理由
一、原告主張：伊於民國104年2月2日與被告簽訂工程承攬契約
    書（下稱系爭契約），向被告承攬臺北市北投區「微風」建
    案之興建工程（下稱系爭工程），約定工程總價新臺幣（下
    同）3億1,000萬元（含稅），並於系爭契約第6條付款辦法
    約定，工程總價3%之保固款應於保固期每滿一年各退還1%，
    分三年退現金保固款。而系爭工程自108年1月1日起算保固
    期，被告就前二年保固期滿應退還之保固款（各310萬元）
    均已退還，惟就第3年保固期滿（至111年1月1日期滿）應退
    還之保固款1%即310萬元則遲不予退還，伊乃於111年1月11
    日以久舜（111)字第Z0000000000000號函（下稱系爭函文）
    檢附310萬元之發票（發票號碼：VK00000000)向被告請款，
    然被告仍置之不理，爰依系爭契約第6條第3項之約定，請求
    被告給付保固款310萬元。又被告於伊施作系爭工程期間有
    追加工程，經兩造結算後確認追加工程款為51萬1,490元，
    然被告經伊催告後至今仍不給付，爰依兩造間承攬契約之法
    律關係請求被告給付追加工程款51萬1,490元。再伊於簽訂
    系爭契約後即依約交付數張發票人「久舜營造股份有限公司
    」之履約保證本票予被告，被告依約應於保固手續辦妥後發
    還予伊，然被告至今仍不將如附表1所示發票日106年9月5日
    、票據號碼TR0000000、票面金額310萬元之本票（下稱系爭
    履約保證本票）發還予伊，爰依系爭契約約定請求被告返還
    系爭履約保證本票等語。並聲明：㈠被告應給付原告361萬1,
    490元，及自起訴狀繕本送達翌日起按年息5%計算之利息（
    下稱361萬1,490元本息）。㈡被告應將系爭履約保證本票返
    還予原告。㈢願以現金或等值無記名可轉換定期存單為擔保
    ，請准宣告假行。
二、被告則以：伊於收到原告退還現金保固款之申請後，已分別
    於111年8月5日、8月31日以匯款方式退還第3期保固款各50%
    即155萬元至原告銀行帳戶。又原告雖於111年1月11日發函
    予伊要求辦理追加款之結算並提供51萬1,490元發票，惟申
    請追加款項須經兩造依承攬合約循序辦理各項查驗、核對及
    請款、付款等流程之工務與財會作業，並非僅憑原告一方自
    行估算即得完成，且伊於111年9月21日寄發增補協議書及相
    關附件予原告用印，卻遭原告以「差一元」為由、在未告知
    伊之情形下自行修改追加金額，據此可知兩造就追加數額迄
    今尚未達致合意，伊並無任何拖延之情，自不負遲延責任。
    再履約保證本票須原告於履約完成後提出申請，伊即會依退
    還作業辦理退還，然伊迄未收到原告提出申請退還系爭履約
    保證本票，原告應儘速提出申請，以利伊遂行退還作業等語
    ，資為抗辯。並聲明：㈠原告之訴及假執行之聲請均駁回。㈡
    如受不利益判決，願供擔保，請准予宣告免為假執行
三、經查，原告主張其與被告簽訂系爭契約，由其向被告承攬系
    爭工程，約定工程總價3億1,000萬元（含稅），並於系爭契
    約第6條付款辦法第3項約定，工程總價3%之保固款應於保固
    期每滿一年各退還1%，分三年退現金保固款，及其曾交付系
    爭履約保證本票予被告等情，業據其提出工程承攬契約書、
    票據保管條（附有系爭履約保證本票影本）等為證（見本院
    卷第21至49頁、第57頁），並為被告所不爭執，堪認屬實。
四、原告主張被告遲未退還第3年保固期滿之保固款310萬元、遲
    未給付追加工程款51萬1,490元，且遲不發還系爭履約保證
    本票，爰分別依系爭契約第6條第3項約定、承攬契約法律關
    係及系爭契約約定，請求被告給付保固款310萬元本息、追
    加工程款51萬1,490元本息及返還系爭履約保證本票等語，
    被告則否認之，並以前揭情詞為答辯。茲判斷如下：
　㈠原告請求被告給付361萬1,490元本息，有無理由？
　⒈保固款310萬元本息部分：
　　⑴查被告就抗辯其於111年8月5日、8月31日各匯款155萬元至
      原告銀行帳戶，以給付第3年保固款各50%一節，固據其提
      出國泰世華商業銀行網路交易回條為證（見本院卷第151
      頁），並為原告所不爭執，堪認屬實。惟按給付無確定期
      限者，債務人於債權人得請求給付時，經其催告而未為給
      付，自受催告時起，負遲延責任。其經債權人起訴而送達
      訴狀，或依督促程序送達支付命令，或為其他相類之行為
      者，與催告有同一之效力。又遲延之債務，以支付金錢為
      標的者，債權人得請求依法定利率計算之遲延利息。民法
      第229條第2項、第233條第1項前段分別定有明文。所謂無
      確定期限，指未定期限及雖定有期限而其屆至之時期不確
      定二種情形，前者稱不定期債務，後者稱不確定期限之債
      務。而查系爭契約第6條付款辦法第3項約定「全部工程經
      正式驗收合格，含客戶交屋完成及公設點交管委會完成（
      或甲方接管）後，付清總工程款至百分之九十七並開具保
      固書予甲方，甲方保留百分之三現金保固款。於每滿一年
      各退百分之一現金款，分三年退現金保固款。」（見本院
      卷第23頁），足認本件保固款係於全部工程經正式驗收合
      格，含客戶交屋完成及公設點交管委會完成（或被告接管
      ）後，被告於每滿1年各給付（退還）1%現金保固款310萬
      元，係屬不確定期限之債務。又被告對於原告主張系爭工
      程自108年1月1日起算保固期並未爭執，足認本件保固款
      各期之給付期限於108年1月1日即已確定為該日起每滿1年
      之時；再被告對於原告主張其於111年1月11日以系爭函文
      檢附310萬元之發票（發票號碼VK00000000）向被告請求
      給付保固款一節，亦不爭執（見本院卷第144頁），從而
      ，堪認被告至遲於111年1月11日起即應給付原告保固款31
      0萬元，其既未依約給付，應自斯時起負遲延責任。
　　⑵原告於111年6月13日提起本件訴訟，起訴狀繕本於111年7
      月4日送達被告，有送達證書在卷可稽（見本院卷第79頁
      ），被告卻遲至111年8月5日、8月31日始各匯款155萬元
      至原告銀行帳戶，其雖已清償保固款310萬元，惟仍應就
      給付遲延期間（自111年7月5日起至清償日）負遲延責任
      ，故認原告請求被告給付310萬元自111年7月5日起至111
      年8月5日止按法定利率即年息5%計算之遲延利息，及155
      萬元自111年8月6日起至8月31日按法定利率即年息5%計算
      之遲延利息，合計1萬9,110元（計算式如附表2，元以下
      四捨五入），為有理由，逾此範圍之請求（即保固款310
      萬元），則屬無據。
  ⒉追加工程款51萬1,490元本息部分：
　　⑴按稱承攬者，為當事人約定，一方為他方完成一定之工作
      ，他方於工作完成，給付報酬之契約，為民法第490條第1
      項所明文規定。查原告就其所主張追加工程款51萬1,490
      元部分，業據提出完工結算證明書為證（見本院卷第55頁
      ），而被告於111年8月29日提出之答辯狀已表示「就原告
      所主張之此項金額（511,490元，含稅），預計將於111年
      9月底前如數付款」（見本院卷第128頁），於本院111年1
      0月3日言詞辯論期日亦表示就原告主張有追加工程款51萬
      1,490元不爭執（見本院卷第144頁），應認被告就此部分
      已為自認，原告請求其給付追加工程款為51萬1,490元，
      為屬有據。
　　⑵被告事後雖以前揭情詞辯稱兩造就追加數額迄今尚未達致
      合意，伊並無任何拖延之情，不負遲延責任云云。惟查前
      揭完工結算證明書係兩造於109年7月31日所簽署，其上有
      被告公司大小章，自不容被告事後再予否認，況被告係於
      原告在111年1月11日以系爭函文檢附51萬1,490元發票（
      發票號碼VK00000000）向其請求給付追加工程款後，遲至
      111年9月21日始寄發增補協議書及相關附件予原告用印，
      且自行製作之「合約追加減狀況表」、「工程承攬明細表
      （詳細表）」所載金額與竟與自己以簽認之完工結算證明
      書不符，難認其抗辯符合誠信，自不足採信。
　　⑶又兩造就追加工程款雖未約定確定給付期限，惟兩造於109
      年7月31日既已簽署完工結算證明書，足認追加工程於斯
      時已完成並辦理結算，原告於111年1月11日以系爭函文向
      被告請求給付追加工程款，應認有據。又原告請求被告就
      此部分債務自起訴狀繕本送達翌日（即111年7月5日）起
      至清償日止，按法定利率即年息5%計算之遲延利息，核與
      前揭民法第229條第2項、第233條第1項前段規定相符，亦
      應認有據。從而，原告請求被告給付追加工程款51萬1,49
      0元，及自111年7月5日起至清償日止，按年息5%計算之利
      息，為有理由。　　
　⒊綜上，原告請求被告給付361萬1,490元本息部分，以53萬600
    元（即保固款310萬元之遲延利息1萬9,110元及追加工程款5
    1萬1,490元）及其中51萬1,490元自111年7月5日起至清償日
    止，按年息5%計算之利息，為有理由；逾此範圍之請求，則
    無理由。
  ㈡原告請求被告返還系爭履約保證本票，有無理由？
　　按履約保證本票之目的，乃在於擔保原告依系爭契約履行，
    而系爭工程既已完工且保固期滿（詳如前述），則被告就原
    告依系爭契約所交付之履約保證本票已無權利可得主張，自
    無繼續持有之權利；且被告既不爭執尚未將系爭履約保證本
    票返還予原告，僅辯稱原告提出申請後，其即會進行退還作
    業云云，足認其亦自認應將系爭履約保證本票返還予原告。
    再原告於本件起訴時即已請求被告返還系爭履約保證本票，
    自應認原告已提出申請，被告迄今未予返還，自應負遲延責
    任甚明。從而，原告請求被告返還系爭履約保證本票，為有
    理由。
五、綜上所述，原告依系爭契約第6條第3項約定、承攬契約法律
    關係及系爭契約約定，請求被告給付保固款310萬元於被告
    清償日前之遲延利息1萬9,110元、追加工程款51萬1,490元
    本息及返還系爭履約保證本票，為有理由，應予准許；逾此
    範圍之請求，則屬無據，應予駁回。　　
六、本件原告請求勝訴部分，兩造分別陳明願供擔保請准聲請宣
    告假執行或免為假執行，核無不合，爰分別酌定相當之擔保
    金額，予以准許。至原告敗訴部分，其假執行之聲請失所附
    麗，應予駁回。
七、本件事證已臻明確，兩造其餘攻擊防禦方法及所提證據，經
    本院審酌後，於判決結果均不生影響，爰不逐一論駁，附此
    敘明。
八、據上論結，本件原告之訴一部為有理由，一部為無理由。依
    民事訴訟法第79條、第390條第2項、第392條第2項，判決如
    主文。 　　
中　　華　　民　　國　　111 　年　　11　　月　　10　　日
                    工程法庭    法  官  林春鈴
以上正本係照原本作成。
如對本判決上訴，應於判決送達後20日內向本院提出上訴狀，若
委任律師提起上訴者，應一併繳納上訴審裁判費，否則本院得不
命補正逕行駁回上訴。 
中　　華　　民　　國　　111 　年　　11　　月　　10　　日
                                書記官  鍾尚勲
附表1：（影本見本院卷第57頁）
編號 發票人 擔當付款人 票面金額 （新臺幣） 發票日 （民國） 到期日  受款人 本票號碼 1 久舜營造股份有限公司 合作金庫商業銀行新湖分行 參佰壹拾萬元整 106年9月5日 未記載 宏盛建設股份有限公司 TR0000000